【裁判字號】    95,交聲,170
【裁判日期】    950410
【裁判案由】    聲明異議
【裁判全文】
臺灣臺中地方法院交通事件裁定         95年度交聲字第170號
原處分機關  交通部公路總局臺中區監理所豐原監理站
異  議  人
    即
受 處分 人  大嘉交通有限公司
法定代理人  蕭勝旗
上列受處分人因違反道路交通管理處罰條例案件，對於交通部公
路總局臺中區監理所豐原監理站民國九十五年二月十三日所為之
裁決（豐監稽違字第裁六三－Ｆ00000000號裁決書），
聲明異議，本院裁定如下：
    主  文
異議駁回。
    理  由
一、原處分機關略以：異議人即受處分人（下稱受處分人）大嘉
    交通有限公司，其所有之車牌號碼三九六－ＧＵ號營業貨運
    曳引車（以下簡稱系爭曳引車），於民國九十四年十二月二
    十七日上午九時四十分許，在臺七十二線十七‧五公里西向
    處，因「載運砂石核重三十五公噸，總重三十八‧０二公噸
    ，超載三‧０二公噸」之違規，為苗栗縣警察局交通隊員警
    當場查獲攔檢舉發，並製開違規通知單（單號：苗縣警交字
    第Ｆ00000000號）移送，受處分人依法於限期前提
    出申訴，該站遂於九十五年二月十三日以豐監稽違字第裁六
    三－Ｆ00000000號裁決書，裁處罰鍰新臺幣（下同
    ）一萬四千元，並記汽車違規紀錄一次，逾期則依裁決書處
    罰主文規定裁處，於法並無不合等語。
二、本件受處分人大嘉交通有限公司則以：該公司所屬之系爭曳
    引車於當日載運砂石核重之重量為三十八‧０二公噸，並未
    逾核定之總重量百分之十，合於警署交字第０九三００八五
    三九八號函之說明，仍於合格範圍內，然遭攔檢過磅後，員
    警竟以系爭貨車超載而開單舉發，況任何機械皆有其誤差值
    存在，故據以為聲請撤銷原處分之理由，爰聲明異議云云。
三、按汽車裝載貨物超過核定之總重量、總聯結重量者，處汽車
    所有人罰鍰，並記汽車違規紀錄一次，其應歸責於汽車駕駛
    人時，除依第三項處汽車駕駛人罰鍰及依第六十三條第一項
    第二款記點外，汽車所有人仍應記該汽車違規紀錄一次。有
    前二項規定之情形者，應責令改正或當場禁止通行，並一萬
    元罰鍰；超載十公噸以下者，以總超載部分，每一公噸加罰
    一千元；超載逾十公噸至二十公噸以下者，以總超載部分，
    每一公噸加罰二千元；超載逾二十公噸至三十公噸以下者，
    以總超載部分，每一公噸加罰三千元；超載逾三十公噸者，
    以總超載部分，每一公噸加罰五千元，未滿一公噸以一公噸
    計算；貨車之裝載，其裝載貨物不得超過核定之總重量。道
    路交通管理處罰條例第二十九條之二第一項、第三項、道路
    交通安全規則第七十九條第一項第一款分別定有明文。
四、經查，本件受處分人大嘉交通有限公司所有之系爭曳引車，
    核定總重量為三十五公噸，而受處分人所僱用之司機詹益澤
    駕駛上開車輛載運砂石，於上開時、地，因車輛裝載貨物超
    過核定之重量之違規，為苗栗縣警察局交通隊員警當場查獲
    攔檢舉發違規等情，有前開舉發通知單、苗栗縣警察局九十
    五年一月十八日苗警交字第０九五００四五一三四號函、大
    壩砂石二廠砂石提貨過磅單影本各一紙及裁決書一份等在卷
    可稽，復為受處分人所不否認，是系爭曳引車於上開時、地
    確有超載三點０二公噸之事實已堪認定。雖受處分人以上開
    各詞置辯，然：
（一）按法官依據法律獨立審判，不受任何干涉，憲法第八十條
      載有明文。各機關依其職掌就有關法規為釋示之行政命令
      ，法官於審判案件時，固可予以引用，但仍得依據法律，
      表示適當之不同見解，並不受其拘束，此亦為司法院大法
      官會議第一三七號及第二一六號解釋所揭櫫意旨。又內政
      部警政署固因交通執法儀器使用上容有誤差，而給與寬容
      值以勸導代替取締，惟此係考量儀器測量之精準度，而由
      員警斟酌儀器測得之數據，決定是否舉發，屬個案違規事
      實之認定，與取締是否違法無關，且所謂寬容值尚非法規
      明文自明。況斟酌儀器誤差，而在一定範圍內，於篩選後
      始行舉發之執法方式，固屬合理，然亦應以儀器可能產生
      之誤差為斷，否則無異藉寬容值放寬法律規定，並非所宜
      。以此論之，前開寬容值以總重量百分之十計算，尚乏可
      信依據，因此，只要車輛在於實際上確已經有超載（重）
      之事實存在，則執勤警員依上述規定填單舉發，即不得認
      為違法。反之，若認為超載（重）未達總重量百分之十者
      ，即得免予舉發，則有抵觸上述道路交通管理處罰條例第
      二十九條之二之規定，難謂適法。查本件受處分人提出之
      內政部警政署九十三年五月十九日警署交字第０九三００
      八五三九八號函有關砂石土方車輛及混凝土攪拌車回歸重
      量法管制之稽查取締原則之說明內容，係交通及警政主管
      機關依其職掌就交通管理法規所為之釋示，依前揭規定及
      大法官解釋意旨，並不拘束法院，本院仍應基於對法律之
      確信而為裁判，先予敘明。再者，觀諸道路交通管理處罰
      條例或依該條例第九十二條第三項所訂定之違反道路交通
      管理事件統一裁罰基準及處理細則等規定內容，抑或其他
      與本件相關之道路交通管理法規，不僅均無該函所稱「貨
      車裝載未逾核定之總重量之百分之十者，仍依免於處罰之
      原則辦理」之明文或授權外，甚至得據以推闡出此意之條
      文亦未可見，故而，該函釋內容難謂適法無所悖，更遑論
      可進而予以引用，是受處分人所辯，不足為採。
（二）至受處分人雖另辯稱「況任何機械皆有其誤差值存在」云
      云，惟其對於其所屬系爭曳引車當日載運總重超過核重三
      ‧０二公噸乙節，既不加以爭執，則衡情本件超載重量已
      逾規定標準甚多，殊難想像有合理誤差值存在之餘地，足
      徵所辯顯難採信，是以受處分人所有之系爭曳引車有裝載
      貨物超過核定重量之違規事實，亦堪認定。
（三）另系爭曳引車過磅總重量為三十八‧０二公噸，減去該車
      行車執照核載之重量三十五公噸，仍超載三‧０二公噸，
      因超載十公噸以下，以總超載部分每一公噸加罰一千元，
      未滿一公噸以一公噸計算，是受處分人應加罰四千元，合
      計本件違規應處罰鍰一萬四千元，並記汽車違規記錄一次
      ，從而，原處分機關之裁決，並無違誤。此外，本院復查
      亦無任何證據足資證明執勤警員有捏造事實、違法取締之
      情事，則執勤警員本其維護交通秩序、安全職責所為之當
      場舉發，自應受到合法、正確之推定，受處分人指摘原舉
      發不當，尚屬無據。綜上所述，本件聲明異議為無理由，
      應予駁回。
五、據上論斷，應依道路交通管理處罰條例第八十七條第二項，
    道路交通案件處理辦法第十九條規定，裁定如主文。
中    華    民    國    95    年    4     月    10    日
                       臺灣臺中地方法院交通法庭
                                法  官  王世華
上正本證明與原本無異。
如不服本裁定，應於送達後五日內，向本院提出抗告狀。
                                書記官  劉易柔
中    華    民    國    95    年    4     月    10    日


司法院資訊處製作；財團法人民間司法改革基金會備份。
